【裁判字號】    97,上訴,3300
【裁判日期】    971007
【裁判案由】    毒品危害防制條例等
【裁判全文】
臺灣高等法院刑事判決                97年度上訴字第3300號
上  訴  人
即  被  告  甲○○
                      號地下室.
選任辯護人  翁方彬律師
上列上訴人因毒品危害防制條例等案件，不服臺灣桃園地方法院
九十七年度訴字第二九五號，中華民國九十七年五月三十日第一
審判決（起訴案號：臺灣桃園地方法院檢察署九十六年度偵字第
一○八九七、一一○一一號），提起上訴，本院判決如下：
    主  文
上訴駁回。
    犯罪事實
一、甲○○意圖供行使之用，於民國（下同）九十六年農曆過年
    期間某日，在不詳地點，明知真實姓名年籍不詳之人所交付
    如附表所示偽造之金額新臺幣（下同）壹仟元通用紙幣七十
    張及伍佰元通用紙幣二十二張（編號及張數詳如附表所示）
    ，均屬偽鈔，竟仍予收受，並藏放在其平日使用之車牌號碼
    九Ｋ－○四九八號自小客車腳踏板上，欲伺機使用。
二、另甲○○因染有施用愷他命（Ｋｅｔａｍｉｎｅ）之惡習，
    而於九十六年四月初某日，在桃園縣桃園市○○○路交流道
    附近某產業道路，以三十五萬元之價格，向真實姓名年籍不
    詳綽號「阿明」之成年男子，購買毛重約七百公克之愷他命
    一包；同年月十六日下午四時許，甲○○又在上址，向該綽
    號「阿明」之男子，以二十七萬五千元之價格，購買毛重約
    五百公克之愷他命一包，準備供己施用而持有之。詎甲○○
    明知愷他命係毒品，不得販賣，竟在施用部分上述購入之愷
    他命後認販賣愷他命有利可圖，而萌生販賣上開第三級毒品
    愷他命牟利之意圖，除供自己施用之部分外，餘則準備以高
    於其所購入之價格轉售他人圖利而持有之，並將上述二次購
    入經其施用剩餘之愷他命，以其所有之電子磅秤、分裝杓、
    分裝盤、分裝卡片、夾鍊袋分裝成大小重量不同之包裝共十
    一包（按毛重各約五百公克、二點二公克、五點九公克、三
    點七公克、一○○點五公克、一○一公克、一○一公克、一
    ○一公克、一○○點五公克、一○一公克、六十二公克；送
    驗時合計驗前總毛重一一八五點二六公克，包裝塑膠袋總重
    十七點三八公克，取樣○點二○公克鑑定用罄，純度約百分
    之九十，推估驗前總純質淨重約一○五一點○九公克），欲
    伺機販賣予不特定人。
三、嗣甲○○於同年四月二十二日凌晨三時四十五分許，駕駛上
    開自小客車途經桃園市○○路八九二號前遇警盤查，當場經
    警在其背包內查獲其所有供意圖販賣而持有已分裝過上開愷
    他命其中三包（按上述毛重約五百公克、二點二公克、五點
    九公克該三包），及如附表所示甲○○所持有藏放在該自小
    客車腳踏板上之偽造通用紙幣，警方復於同日凌晨五時四十
    五分許，經甲○○同意至其位於桃園縣桃園市○○○街二八
    九號五樓之二住處搜索，再起出甲○○所有供意圖販賣而持
    有另外已分裝過之上述愷他命八包（按上述十一包愷他命合
    計驗前總毛重一一八五點○六公克，包裝塑膠袋總重約十七
    點三八公克，取樣○點二○公克鑑定用罄）及分裝盤一個、
    分裝杓一支、分裝卡片一張、電子磅秤一個、三號夾鍊袋九
    十五只、四號夾鍊袋二百十五只、○號夾鍊袋二百三十九只
    ，始悉上情。
    理  由
甲、程序部分：
  壹、按判決書應分別記載裁判之主文與理由；有罪之判決書並
      應記載「犯罪事實」，且得與理由合併記載，為九十三年
      六月二十三日修正之刑事訴訟法第三百零八條所明定，參
      諸其立法理由為：刑事有罪判決所應記載之事實應係賦予
      法律評價而經取捨並「符合犯罪構成要件」之具體社會事
      實，爰參考日本刑事訴訟法第三百三十五條第一項之立法
      例，將原條文後段所定「並應記載事實」修正為「並應記
      載犯罪事實」，以臻明確。
      按關於非屬犯罪構成要件之犯罪細節，並不屬於有罪判決
      書必要記載之事項，自亦非判決理由所應敘述之範圍（最
      高法院九十四年台上字第六三三八號判決參照）；次按，
      有罪判決書應記載之「犯罪事實」，應係指符合犯罪構成
      要件之具體社會事實，如被告犯罪之時間、地點、手段以
      及其他該當於犯罪構成要件而足資認定既判力範圍之具體
      社會事實；至於構成要件以外之其他適用法律事實，例如
      ：刑罰之加重或減輕事由，可無須在「犯罪事實」欄中記
      載，僅於理由內依刑事訴訟法第三百十條第四款記載其理
      由即足（最高法院九十四年台非第一五二號判決參照），
      合先敘明。
  貳、證據能力認定（參見附表一所列證據清單）：
    一、本件證據一被告之供述，被告及其辯護人並未主張無證
        據能力；另證據二至證據七除證據四外，符合刑事訴訟
        法第一百五十九條之四之傳聞法則之例外規定，而均得
        作為本件之證據。
    二、證據四、證據八被告及其辯護人並未於本院言詞辯論終
        結前表示無證據能力，復查其取得過程無何明顯瑕疵，
        而應可作為本件之證據。
乙、認定犯罪構成要件事實所憑之證據及其認定之理由：
  壹、訊據被告甲○○固坦認為警於上揭時地，分別在其所有背
      包、自小客車及上開住處，查獲上揭偽造之通用紙幣、毒
      品愷他命共十一包、電子磅秤、分裝盤、分裝杓、分裝卡
      片、夾鍊袋等物之事實，惟矢口否認有意圖供行使之用而
      收集偽造之通用紙幣及意圖販賣而持有第三級毒品愷他命
      之犯行。辯稱：
  一、被告於警、偵、審中均矢口否認有伺機販賣之意圖，堅稱
      係買入供己吸食之用，並無明確而積極之證據可證被告有
      意圖販賣行為，僅能論處被告以持有第三級毒品罪名（惟
      持有第三級毒品，法無處罰明文）。
  二、被告雖有大量之分裝袋，惟被告以分裝袋分裝毒品，以利
      攜帶外出施用，亦合於常情，且扣案之電子秤以供被告秤
      量購入毒品之數量是否足夠，亦無悖反常情事理之處。被
      告為求便宜及避免多次購買而遭警查獲之危險而大量買入
      毒品，並無違背情理。
  三、原審就被告主觀上具有意圖行使之主觀犯罪要件，並未敘
      明其認定之理由與所憑之證據，原審自有判決不載理由之
      違誤。
  四、被告於賭場贏得數十萬元之後，回到家中清點鈔票始查知
      其中約有八萬元之偽鈔，被告乃將該偽鈔放置車上以便前
      去賭場理論，惟因該賭場係屬流動賭場，被告一時疏忽將
      該偽鈔一直置放於自用小客車內。若被告有行使該偽鈔之
      意圖，焉有可能於警方查獲毒品後，詢問被告有無其他物
      品？被告又主動交出車上藏置之偽鈔，若無搜索，警方未
      必能查出被告藏置偽鈔，故由被告主動交出偽鈔乙情，足
      證被告並無行使偽鈔之意圖。
  貳、意圖供行使之用而收集偽造之通用紙幣部分：
  一、查被告甲○○於上揭時地，為警在其所駕上開自小客車腳
      踏板上查獲其持有如附表二所示之面額壹仟元及伍佰元通
      用紙幣共九十二張，均係偽造等事實，除迭經被告於警詢
      、偵查、暨原審審理時自白不諱外，該九十二張扣案之面
      額壹仟元及伍佰元通用紙幣經鑑定結果並確認：扣案鈔券
      均屬偽造，該批壹仟元偽鈔均以彩色噴墨方式仿印，無凹
      版印紋凸起效果，以螢光墨仿紙張螢光纖維絲，紙張非鈔
      卷紙，以透明墨仿隱藏字，水印及安全線以灰色墨在紙張
      背面仿製，安全線另以燙印箔膜（含一○○○數字）仿鈔
      卷正面五段裸露部分，左下角面額數字以亮光物質依折光
      變色油墨；該批伍佰元偽鈔均以彩色噴墨方式仿印，無凹
      版印紋凸起效果，以螢光墨仿紙張螢光纖維絲，紙張非鈔
      卷紙，以透明墨仿隱藏字，水印以灰色墨在紙張背面仿製
      ，安全線以灰色墨仿造，另以燙印箔膜（含面額數字）仿
      鈔卷正面五段裸露部分，左下角面額數字以噴墨方式依折
      光變色油墨等節，亦有中央印製廠九十六年八月二十一日
      中印發字第○九六○○○三八四六號函暨所附鑑定報告書
      乙紙足稽（見偵字第一○八九七號卷第五十四頁及原審卷
      ），復有扣案之上揭如附表二所示偽造之面額壹仟元及伍
      佰元通用紙幣共九十二張及查獲偽鈔影本及照片附卷可資
      佐證。
  二、被告甲○○就前揭扣案偽鈔之來源辯稱：係伊於九十六年
      農曆過年期間某日，在臺北縣新莊市某賭場所收受云云，
      此部分雖據被告於警詢、偵查、原審及本院審理時供承一
      致，惟按依舉證責任分配標準，被告提出「幽靈抗辯」，
      此為被告否認為犯罪主體或否認有犯罪故意，屬構成要件
      該當性之抗辯事項，被告不負終局的「說服責任」，但該
      事由有利於被告，且被告對於該積極主張之事實有「特別
      知識」，比較知道何處取得相關證據，即應由被告負「提
      出證據責任」（按提出證據責任與說服責任不同），若被
      告能證明至「有合理懷疑」程度，舉證責任即轉換，而由
      檢察官就抗辯事由不存在負舉證責任，並證明至「無合理
      懷疑」程度；若被告對幽靈抗辯舉證未達此程度，雖理論
      上其抗辯有可能性，但尚不成為有效抗辯，檢察官並無責
      任證明該抗辯事實不存在，法院就該爭點應逕為不利於被
      告之認定（參見吳巡龍著，刑事舉證責任與幽靈抗辯，月
      旦法學教室第四十一期），查據被告於本院準備程序時自
      承：賭場內的人可以證明我在新莊賭場收受偽鈔，但當時
      就找不到證人等語（參見本院卷第三十七頁反面），此部
      分被告顯未善盡其提出證據之責任，亦無法證明至「有合
      理懷疑」程度，依前開所述，被告所述尚不成為有效抗辯
      ，本院就該爭點應逕為不利於被告之認定。
      況另據被告於本院準備程序時陳稱：伊係回到家裡才發現
      是偽鈔，因我收到的賭金大部分是用橡皮筋一綑綑綁起來
      ，回到家把它拆開後算錢才發現是偽鈔，隔天我有回去賭
      場，但該地已經沒有人了；我們賭的時候都是一萬一疊，
      當時因人多所以數得太慢等語（參見見本院卷第三十八頁
      ），依此，被告既回到家中才發現係偽鈔，隔天回去賭場
      ，已空無一人，則賭場內之人又焉有可能證明其在新莊賭
      場收受偽鈔乎？而被告在賭場既點數過所收受之偽鈔，依
      扣案偽鈔粗糙之程度，當場應能輕易發現，竟乃予收受，
      亦顯與常情有違。此由被告嗣又改稱: 我不確定是否賭場
      給我偽鈔，也有可能係賭客給的等語（參見見本院卷第三
      十八頁），亦足作為被告所辯不可採信之佐證。
  三、扣案之面額壹仟元及伍佰元偽鈔共九十二張，均係以彩色
      噴墨方式仿印、無凹版印紋凸起、紙張非鈔卷紙、水印及
      安全線以灰色墨在紙張背面仿製、安全線另以燙印箔膜仿
      鈔卷正面五段裸露部分、左下角面額數字以噴墨方式依折
      光變色油墨等顯非真鈔之事實，業經中央印製廠鑑定屬實
      ，已如前述；再扣案偽鈔面額壹仟元鈔券共七十張，其中
      號碼ＬＪ七五九六一一ＪＹ有二十六張、ＬＭ八七九五二
      一ＹＣ有二十五張、ＢＫ九五七四三六ＹＣ有十九張；面
      額伍佰元鈔卷共二十二張，其中號碼ＨＮ六五六三五九Ｚ
      Ｊ有八張、ＪＭ五九二三六九ＺＡ有四張、ＹＡ九三五九
      二五ＮＪ有十張，抑且前述偽鈔紙質均光滑新穎、平整、
      無折痕等各節，亦分據中央印製廠及原審勘驗屬實，有前
      述中央印製廠函文及原審九十七年五月十三日審判筆錄足
      稽，復有扣案偽鈔可佐。基此，苟如被告所辯扣案偽鈔係
      伊在賭場賭博時陸續贏來的錢，衡情被告又何有可能分向
      不特定人陸續收取偽鈔卻適同號者分別均有數張，且均呈
      紙質光滑新穎、平整無折痕等明顯未經人使用過之情狀，
      是其所辯係在賭場向不特人所收取云云，其悖離常情事理
      之處實不言可諭。
      參酌被告於偵查中供承：（扣案偽鈔）看起來很假，因為
      質感與真鈔不同，而且比較小張，一看就知道是偽鈔等語
      （見偵字第一○八九七號卷第三八九頁），亦足見被告一
      收受上開鈔券時即明顯知悉係偽鈔甚明，則被告又焉有甘
      受損失連續在同一賭場內收受達九十二張金額高達八萬一
      千元之偽鈔，卻未立即向賭場或賭客理論換回真鈔減少損
      失，反如數收受並自行攜回之理，此益徵被告所辯扣案偽
      鈔係伊在賭場陸續贏得收取之金錢云云，乃被告為圖脫罪
      之詞，諉不足採。
  四、辯護人雖聲請傳訊查獲員警陳世昌到庭證明，若被告有行
      使偽鈔之意圖，焉有可能於警方查獲毒品後，詢問被告有
      無其他物品時，被告又主動交出車上藏置之偽鈔，若無搜
      索，警方未必能查出被告藏置偽鈔，故由被告主動交出偽
      鈔一節，足證被告並無行使偽鈔之意圖。
      惟查被告係於九十六年四月二十二日凌晨三時四十五分，
      因員警於巡邏時發現被告駕駛自用小客車行跡可疑，要求
      停車受檢，被告旋即駕車逃逸，經警沿路鳴笛警報器並發
      布線上圍捕，而在桃園市○○路八九二號前遭警方圍捕攔
      下被告，被告方從背包取出三包Ｋ他命及偽鈔交付予警方
      ，此有被告警詢筆錄及桃園縣政府警察局桃園分局解送人
      犯報告書各一份在卷可稽（參見偵查卷第九頁、第四頁）
      ，按警察勤務條例第十一條第三款規定：臨檢：於公共場
      所或指定處所、路段，由服勤人員擔任臨場檢查或路檢，
      執行取締、盤查及有關法令賦予之勤務，警員依據該規定
      而為盤查行為自屬合法。另據被告於檢察官訊問時自承：
      扣案之偽鈔一直放在車上的腳踏板下面等語（參見偵查卷
      第四十頁），苟被告未主動交出車上藏置之偽鈔，警方當
      亦能輕易查出被告車上藏置偽鈔，故由被告主動交出偽鈔
      一節，並無法證明被告並無行使偽鈔之意圖甚明，辯護人
      聲請查獲員警陳世昌到庭尚無必要。
  五、再斟酌被告明知所收受之上開鈔券均屬偽鈔，且多達九十
      二張，數量頗多，持續持有數月之久，復均置於其平日使
      用之自小客車腳踏板上，此為被告所自承，已如前所述，
      則其既明知係違法物品，被告收受後自行銷燬或予人丟棄
      應無何難處，自非能以時間太久忘記處理作為推諉之詞，
      顯見被告應係意圖供行使之用而收集偽造之通用紙幣甚為
      明確。被告上開所辯，無非避就之詞，不足採信，此部犯
      行應堪認定。
  參、意圖販賣而持有第三級毒品愷他命部分：
  一、查被告甲○○於九十六年四月二十二日凌晨三時四十五分
      許，駕駛其所有前開自小客車途經桃園市○○路八九二號
      前遇警盤查，當場經警在其背包內查獲持有之愷他命三包
      ，同日凌晨五時四十五分許，警方復經甲○○同意至其位
      於桃園縣桃園市○○○街二八九號五樓之二住處搜索，再
      起出被告所持有之愷他命八包及分裝盤一個、分裝杓一支
      、分裝卡片一張、電子磅秤一個、三號夾鍊袋九十五只、
      四號夾鍊袋二百十五只、○號夾鍊袋二百三十九只之事實
      ，業據被告於警詢、偵查及原審審理時坦承不諱。且上開
      扣案之白色粉末十一包經送鑑驗結果，確含第三級毒品愷
      他命（Ｋｅｔａｍｉｎｅ）成分（驗前總毛重一一八五點
      二六公克，包裝塑膠袋總重十七點三八公克，取樣○點二
      ○公克鑑定用罄，純度約百分之九十，推估十一包均含愷
      他命之驗前總純質淨重約一○五一點○九公克），亦有內
      政部警政署刑事警察局九十六年六月二十三日刑鑑字第○
      九六○○八○七六七號鑑定書在卷可稽（見偵字第一○八
      九七號卷第五十頁），復有桃園縣政府警察局搜索扣押筆
      錄及扣押物品目錄表、現場查獲照片及前述第三級毒品愷
      他命十一包、分裝盤一個、分裝杓一支、分裝卡片一張、
      電子磅秤一個、三號夾鍊袋九十五只、四號夾鍊袋二百十
      五只、○號夾鍊袋二百三十九只扣案可資佐憑。
  二、被告甲○○雖辯以：扣案之愷他命係供伊自行施用，並無
      販賣之意；買多一點因為會比較便宜云云。
      惟查，本件查獲之第三級毒品愷他命，除經被告施用部分
      外，剩餘愷他命業經被告分裝為十一包，分別各毛重約五
      百公克、二點二公克、五點九公克、三點七公克、一○○
      點五公克、一○一公克、一○一公克、一○一公克、一○
      ○點五公克、一○一公克、六十二公克，且驗前含塑膠袋
      總毛重一一八五點二六公克等情，為被告所不否認，並經
      刑事警察局鑑定如前，復有查獲愷他命照片及愷他命十一
      包扣案為憑，如謂被告僅純供己施用，何以會持有如此大
      量之毒品？又何需準備大小不同分裝袋？分裝盤及磅秤？
      且分裝數種不同重量包裝之毒品達十一包？
      參以被告在偵查及原審審理中供稱：伊在案發當時失業約
      有三個月了，靠賭博維生，也不是每次都會贏（見偵字第
      一○八九七號卷第三十八頁、原審卷附九十五年五月十三
      日審判筆錄第二頁），堪認被告為警查獲時，並無固定收
      入，則被告如僅供己施用，在當時無業經濟能力並非充裕
      之情況下，被告又何須在短短半個月內，花費高達六十二
      萬五千元之代價，向綽號「阿明」之男子購入毛重達一一
      八五點二六公克之愷他命乎？縱被告於本院審理時辯稱：
      我是用賭博贏來的錢購買毒品等語屬實（參見本院卷第五
      十六頁），被告於案發時既無固定收入，則其於購入上開
      毒品後，復萌生販賣營利之意圖，尚與常情無違。
  三、復依被告於偵查中所稱伊每天施用愷他命約二十次，每次
      用量約○點二至○點三公克（見偵字第一○八九七號卷第
      三十八頁），則其充其量每日施用亦僅六公克，被告在半
      個月內購入超過一公斤之愷他命，縱天天施用不間斷，被
      告所購買之量至少亦可供己施用將近二百天左右，以臺灣
      屬於海島型氣候潮濕又溫熱，愷他命粉末若未予以妥善存
      放在防潮環境中，其品質勢必將因受潮而敗壞，被告辯稱
      購買上述扣案之愷他命係為供己施用，並無欲伺機販賣牟
      利，亦難輕信。
      又被告於原審及本院審理時改稱伊每日要施用愷他命十幾
      公克，如果喝酒要施用三、四十公克，係以愷他命摻入香
      菸施用云云，然觀諸被告於九十六年四月二十二日為警查
      獲後所採集尿液檢體，經臺灣檢驗科技股份有限公司先以
      ＥＩＡ酵素免疫分析法初步檢驗、再以氣相層析質譜儀法
      確認檢驗結果，呈Ｋｅｔａｍｉｎｅ陽性反應（按Ｎｏｒ
      －Ｋｅｔａｍｉｎｅｓ檢出濃度一八六一ｎｇ／ｍｌ，Ｋ
      ｅｔａｍｉｎｅ則未檢出），有臺灣檢驗科技股份有限公
      司濫用藥物尿液檢驗報告、桃園縣政府警察局桃園分局被
      採尿人姓名對照表各乙紙可稽（見偵字第一一○一一號卷
      第五十七頁、偵字第一○八九七號卷第三十五頁），被告
      復自承伊於九十六年四月二十二日凌晨二時許才施用過愷
      他命（見偵字第一○八九七號卷第十頁），然依其尿液檢
      驗結果，Ｋｅｔａｍｉｎｅ竟全未被檢出，Ｎｏｒ－Ｋｅ
      ｔａｍｉｎｅｓ檢出濃度亦僅一八六一ｎｇ／ｍｌ，衡諸
      其自承上開施用頻率、施用方法、施用量及驗尿報告所呈
      現之Ｋｅｔａｍｉｎｅ、Ｎｏｒ－Ｋｅｔａｍｉｎｅｓ濃
      度，被告改稱之上開施用頻率、施用方法、施用量顯屬虛
      構之浮誇之詞，並無可採。
  四、按被告販賣毒品遭查獲後，除非向訴追機關供出其販入及
      販出時之價格，否則司法機關衡難探知販入及販出價格，
      況毒品之黑市價格常因查緝毒品之寬嚴不同、販賣之人為
      大盤商、中盤商、小盤商而有所不同，又販賣之人摻入雜
      質比例、買入者買入之數量，甚至販賣者與買入者之交情
      ，在在均影響毒品之販入及販出價格。次按，所謂販賣，
      並不以販入後復行賣出為構成要件，如以販賣為目的，將
      毒品購入或將之賣出，有一於此，其犯罪即告完成，即該
      當販賣之要件（最高法院二十五年非字第一二三號判例、
      八十八年度臺上字第二三九八號判決參照）。再按，意圖
      販賣而持有毒品罪，係指意圖販賣而販入以外之原因而持
      有毒品，嗣後始意圖販賣者而言，即被告如非以營利意圖
      而販入，而係以單純施用或其他原因而持有，嗣後始萌生
      營利意圖販賣待價而沽，持有毒品而言，此為本罪之法定
      構成要件。本罪關於被告萌生營利之意圖藏於行為人內心
      ，難期被告自白供出嗣後改變販賣營利犯意，惟不難從被
      告相關供述、被告生活經濟狀況及扣案之證物具體客觀情
      狀而檢視之。
      查本件被告在案發當時並無職業，經濟能力並非充裕之情
      況下，在半個月內二次購入超過其個人短期之施用量，且
      價額高達六十二萬五千元、數量達一一八五點二六公克之
      愷他命毒品，雖有極為可議之處，惟尚無其他積極證據足
      堪證明被告係為營利之意圖而販入前開毒品，本院自不得
      任意推斷。
      查毒品危害防制條例於八十七年五月公布施行至今甚久，
      被告當知愷他命係毒品危害防制條例列為第三級毒品管制
      ，係屬違禁物，政府查緝甚嚴，處罰亦重，因而取得不易
      ，價格高昂，而被告事後於審理時所陳其施用之量亦屬浮
      誇，顯不足取，則依前開諸多證據，被告既將大量毒品予
      以分裝，復有分裝盤一個、分裝杓一支、分裝卡片一張、
      電子磅秤一個、三號夾鍊袋九十五只、四號夾鍊袋二百十
      五只、○號夾鍊袋二百三十九只等販賣毒品工具扣案足供
      佐證，則被告或係因恐尚未施用之毒品因受潮等原因減損
      其價值，或本身經濟改變而拮据，別無收入之壓力下，另
      行起意販賣原所單純持有之毒品，凡此均不違情理，是被
      告於本案二次購入並持有大量愷他命後，始萌生伺機意圖
      販賣牟利之事實至堪認定，其所犯意圖販賣而持有第三級
      毒品犯行亦臻明確，應依法論科。
丙、適用法律：
  一、按刑法第一百九十六條第一項所定意圖供行使之用而收集
      偽造之通用紙幣罪，其所謂收集，係指意圖供自己或他人
      行使之用，而有收受、蒐集、收買、受贈、互換等一切移
      轉自己持有之行為皆屬之，所收集者，以他人偽造通用貨
      幣為限（最高法院八十三年度臺上字第三九○號判決參照
      ）。又以供行使之意思將偽券收集到手後，即屬既遂，至
      嗣後之行使與否，於其犯罪之成立無關（最高法院二十七
      年上字第三三一號判例意旨足資參照）。
  二、查被告甲○○意圖供行使之用，自姓名年籍不詳之人處收
      受本件偽造之通用紙幣九十二張，核其此部所為，係犯刑
      法第一百九十六條第一項後段之意圖供行使之用而收集偽
      造之通用紙幣罪。次按愷他命（Ｋｅｔａｍｉｎｅ）為毒
      品危害防制條例第二條第二項第三款所列之第三級毒品，
      被告意圖販賣而持有第三級毒品愷他命之犯行，係犯同條
      例第五條第三項意圖販賣而持有第三級毒品罪。
      （按原審認被告購買第三級毒品後至意圖販賣而持有毒品
      前之單純持有第三級毒品行為，為意圖販賣而持有第三級
      毒品之高度行為所吸收，不另論罪，唯持有第三級毒品並
      不成立犯罪，此部分即無吸收關係之可言，原審此部分應
      予更正刪除）。
  三、數罪併罰：被告所犯上開意圖供行使之用而收集偽造之通
      用紙幣、意圖販賣而持有第三級毒品二罪，犯意各別，行
      為互殊，應分論併罰。
  四、累犯：查被告前於民國八十四年間因傷害致死案件，經判
      處有期徒刑三年六月確定，於九十五年五月五日縮刑假釋
      期滿執行完畢，此有臺灣桃園地方法院檢察署刑案資料查
      註紀錄表及本院被告全國前案紀錄表在卷可稽，其於五年
      以內再犯本件有期徒刑以上刑之罪，為累犯，依刑法第四
      十七之規定應加重其刑。
丁、維持原判決及駁回上訴之理由：
  壹、查原審認被告罪證明確，適用刑事訴訟法第二百九十九條
      第一項前段，毒品危害防制條例第五條第三項、第十九條
      第一項，刑法第十一條前段、第一百九十六條第一項後段
      、第二百條、第四十七條第一項、第五十一條第五款、第
      三十八條第一項第一款，並審酌被告欲行使偽鈔不法得利
      之犯罪動機、目的、所為對國家鈔券金融流通之戕害，且
      年輕力盛，不知努力工作，反購入大量愷他命而持有、在
      施用之餘起意販賣，販入愷他命數量及所生危害甚鉅，犯
      後均否認犯行之態度等一切情狀，分別就意圖供行使之用
      而收集偽造之通用紙幣，量處有期徒刑三年六月，就意圖
      販賣而持有第三級毒品，量處有期徒刑四年，並應執行有
      期徒刑七年，扣案如附表二所示之偽造通用紙幣共九十二
      張、第三級毒品愷他命拾一包（驗餘總重一一六七點六八
      公克）、包裝上開愷他命之包裝袋十一只（總重一七點三
      八公克）、電子磅秤一個、分裝盤一個、分裝杓一支、分
      裝卡片一張、參號夾鍊袋七十五只、四號夾鍊袋二百一十
      五只、零號夾鍊袋二百三十九只，均沒收，經核認事用法
      ，並無違誤，量刑亦屬妥當，應予維持。
  貳、被告上訴意旨猶謂其並未犯罪云云，為無理由，已如前所
      述，應予駁回。
據上論斷，應依刑事訴訟法第三百六十八條，判決如主文。
本案經檢察官吳國南到庭執行職務。
中    華    民    國    97    年     10   月    7    日
                  刑事第十八庭  審判長法  官  吳鴻章
                                      法  官  徐昌錦
                                      法  官  陳健順
以上正本證明與原本無異。
如不服本判決，應於收受送達後十日內向本院提出上訴書狀，其
未敘述上訴之理由者並得於提起上訴後十日內向本院補提理由書
（均須按他造當事人之人數附繕本）。
                                      書記官  朱家惠
中    華    民    國    97    年    10    月    7     日
附錄論罪法條：
毒品危害防制條例第5條第3項
意圖販賣而持有第一級毒品者，處無期徒刑或 10 年以上有期徒
刑，得併科新臺幣 7 百萬元以下罰金。
意圖販賣而持有第二級毒品者，處 5 年以上有期徒刑，得併科新
臺幣 5 百萬元以下罰金。
意圖販賣而持有第三級毒品者，處 3 年以上 10 年以下有期徒刑
，得併科新臺幣 3 百萬元以下罰金。
意圖販賣而持有第四級毒品或專供製造、施用毒品之器具者，處
 1年以上7年以下有期徒刑，得併科新臺幣1百萬元以下罰金。
中華民國刑法第196條第1項後段
（行使收集或交付偽造變造通貨、幣券罪）
行使偽造、變造之通用貨幣、紙幣、銀行券，或意圖供行使之用
而收集或交付於人者，處3年以上10年以下有期徒刑，得併科5千
元以下罰金。
收受後方知為偽造、變造之通用貨幣、紙幣、銀行券而仍行使，
或意圖供行使之用而交付於人者，處 5 百元以下罰金。
第 1 項之未遂犯罰之。
附表一：證據清單
      證據一：被甲○○供述（警詢、偵訊、原審、本院）。
      證據二：搜索扣押筆錄。
      證據三：臺灣檢驗科技股份有限公司濫用藥物尿液檢驗報
              告。
      證據四：照片。
      證據五：內政部警政署刑事警察局九十六年六月二十三日
              刑鑑字第○九六○○八○七六七號鑑定書。
      證據六：中央印製廠九十六年八月二十一日中印發字第○
              九六○○○三八四六號函。
      證據七：桃園縣政府警察局桃園分局九十六年九月十一日
              桃警分刑字第○九六一○三九八五七號函。
      證據八：扣案之偽鈔千元七十張、磅秤一臺、愷他命十一
              包、偽鈔五百元二十二張、行動電話含ＳＩＭ卡
              三支、○號夾鍊袋二百三十九個、三號夾鍊袋九
              十五個、四號夾鍊袋二百十五個、分裝盤一個、
              分裝杓一個、卡片一張等。
附表二：
┌──┬────────┬──────────┬────┐
│編號│  面額（新臺幣）│      鈔票號碼      │ 張數   │
├──┼────────┼──────────┼────┤
│1   │壹仟元          │LJ759611JY          │26張    │
├──┼────────┼──────────┼────┤
│2   │同上            │LM879521YC          │25張    │
├──┼────────┼──────────┼────┤
│3   │同上            │BK957436YC          │19張    │
├──┼────────┼──────────┼────┤
│4   │伍佰元          │HN656359ZJ          │ 8張    │
├──┼────────┼──────────┼────┤
│5   │同上            │JM592369ZA          │ 4張    │
├──┼────────┼──────────┼────┤
│6   │同上            │YA935925NJ          │10張    │
├──┴────────┴──────────┴────┤
│合計：92張                                            │
└───────────────────────────┘


司法院資訊處製作；財團法人民間司法改革基金會備份。
